【裁判字號】    97,台上,5037
【裁判日期】    971009
【裁判案由】    違反毒品危害防制條例
【裁判全文】
最高法院刑事判決            九十七年度台上字第五０三七號
上  訴  人  甲○○
                    樓（在台灣台北監獄台北分監執行中）
選任辯護人  王淑琍律師
上列上訴人因違反毒品危害防制條例案件，不服台灣高等法院中
華民國九十七年八月十四日第二審判決（九十七年度上訴字第三
二二四號，起訴案號：台灣板橋地方法院檢察署九十六年度偵字
第二八二八五號），提起上訴，本院判決如下：
    主  文
原判決撤銷，發回台灣高等法院。
    理  由
本件原判決認定上訴人甲○○意圖營利，於民國九十六年十一月
二十一日二十時許，駕駛車號ＧＡ－０一二七號自用小客車，至
台北縣土城市○○路三號附近，在車內以新台幣（下同）一千元
之代價，販賣第二級毒品安非他命一包（毛重零點三九公克，驗
餘重零點三七公克）予陳家龍，完成交易後，上訴人駕駛上開小
客車搭載陳家龍，於同日二十二時五十分許，在台北縣土城市○
○路一四七號前尋找出租房屋，因行跡可疑，為警盤查，發現陳
家龍持有上開購得之安非他命一包，另於上訴人駕駛之小客車內
扣得安非他命二小包（毛重零點八七公克、驗餘重零點八五公克
）、分裝勺四支、分裝袋一百四十二個、電子磅秤一台及內含販
賣所得一千元之現金共七萬一千元等情。因而維持第一審論處上
訴人販賣第二級毒品罪刑（累犯，處有期徒刑十一年）之判決，
駁回其於第二審之上訴，固非無見。
惟查：（一）安非他命係屬毒品危害防制條例第二條第二項第二
款所列之第二級毒品，甲基安非他命則屬同條項款附表（即其附
表二編號八十九）所載之相類製品，依行政院衛生署管制藥品管
理局之相關函釋，二者雖多為硫酸鹽或鹽酸鹽，可溶於水，為白
色、略帶苦味之結晶，但使用劑量及致死劑量，仍屬有別，且目
前國內發現者似都為甲基安非他命之鹽酸鹽（參見司法院編印之
「法官辦理刑事案件參考手冊(一)」第二八二頁、第二九二頁、第
二九三頁），可見安非他命與甲基安非他命，係毒性有差別之第
二級毒品。本件為警查扣之陳家龍持有向上訴人購得之結晶體一
包，以及在上訴人駕駛之小客車內扣得之結晶體二包，經送台灣
檢驗科技股份有限公司檢驗結果，均檢出「甲基安非他命」成分
，有該公司九十六年十二月十二日濫用藥物檢驗報告書二份在卷
可按（見偵查卷第八十、八二頁）。原判決認定上訴人販賣予陳
家龍及其被查獲之第二級毒品，均係「安非他命」，已與上開卷
證資料不相適合。（二）刑法第六十四條、第六十五條僅規定死
刑、無期徒刑不得加重，其他條文並無法定罰金刑亦不得加重之
限制，故如法定刑併有死刑、無期徒刑及罰金之選科或併科者，
因刑之加重，不得將併科罰金之法定刑予以排除，否則即有適用
法則不當之違法。原判決論上訴人以販賣第二級毒品罪及累犯，
而上訴人所犯該罪之法定本刑為無期徒刑或七年以上有期徒刑，
得併科新台幣七百萬元以下罰金，毒品危害防制條例第四條第二
項定有明文。乃原判決僅以：「上訴人於有期徒刑執行完畢後五
年內，故意再犯本件販賣安非他命之有期徒刑以上刑之罪，為累
犯，其法定刑有期徒刑部分應加重其刑」等語（見原判決第五頁
第一至三行）。而漏未就其法定刑中，關於得併科罰金刑部分，
予以加重其刑，併難認為適法。（三）依毒品危害防制條例第十
九條第一項規定，犯第四條第二項販賣第二級毒品罪所用之物，
應沒收，如全部或一部不能沒收時，追徵其價額或以其財產抵償
之。原判決謂扣案之上訴人所有電子磅秤一台、分裝袋一百四十
二個、分裝勺四支，係供上訴人分裝販賣甲基安非他命所使用之
物，乃引用刑法第三十八條第一項第二款之規定宣告沒收，亦有
適用法則不當之違誤。以上或為上訴意旨所指摘，或為本院得依
職權調查之事項，應認原判決有撤銷發回更審之原因。又上訴人
販賣第二級毒品安非他命、僅價值一千元、營利不多，原判決維
持第一審判處有期徒刑十一年，是否合於罪刑相當原則？案經發
回，併應注意及此。
據上論結，應依刑事訴訟法第三百九十七條、第四百零一條，判
決如主文。
中    華    民    國  九十七  年    十    月    九    日
                      最高法院刑事第二庭
                          審判長法官  莊  登  照
                                法官  黃  一  鑫
                                法官  許  錦  印
                                法官  張  春  福
                                法官  林  俊  益
      本件正本證明與原本無異
                                      書  記  官
中    華    民    國  九十七  年    十    月   十三   日
                                                     Ｍ


司法院資訊處製作；財團法人民間司法改革基金會備份。
